臺灣高等法院民事判決
109年度重上字第436號
上  訴  人  宋大美  
訴訟代理人  林美倫律師
            陳勵新律師
            安玉婷律師
被上 訴 人  王文良  
訴訟代理人  王文正  
            楊金順律師
上  一  人
複代 理 人  方志偉律師
上列當事人間請求減少價金等事件，上訴人對於中華民國109年4
月23日臺灣士林地方法院105年度重訴字第509號第一審判決提起
上訴，被上訴人並為訴之追加，本院於110年3月23日言詞辯論終
結，判決如下： 
    主  文
原判決關於命上訴人給付超過「①上訴人應同意被上訴人向僑馥
建築經理股份有限公司領取履約保證專戶【花旗（台灣）商業銀
行營業部，戶名：僑馥建築經理股份有限公司不動產價金信託專
戶，帳號：00000000000000】內之新臺幣伍佰肆拾玖萬玖仟柒佰
捌拾肆元。②上訴人應給付被上訴人自民國一○五年九月二十一日
起至本判決確定之日止，依本金新臺幣伍佰肆拾玖萬玖仟柒佰捌
拾肆元計算，按年息百分之五計算之利息」部分，及該部分假執
行之宣告，暨訴訟費用之裁判除確定部分外均廢棄。
上開廢棄部分，被上訴人在第一審之訴及假執行之聲請均駁回。
其餘上訴及被上訴人追加之訴均駁回。
第一審（除確定部分外）、第二審（含追加之訴）訴訟費用，由
上訴人負擔百分之二十二，餘由被上訴人負擔。
    事實及理由
壹、程序方面：
　　按第二審訴之變更或追加，非經他造同意，不得為之。但擴
    張或減縮應受判決事項之聲明者，不在此限，民事訴訟法第
    446條第1項、第255條第1項第3款定有明文。本件被上訴人
    在原審第2項聲明為：上訴人應同意被上訴人向僑馥建築經
    理股份有限公司（下稱僑馥公司）領取履約保證專戶【花旗
    （台灣）商業銀行營業部、戶名：僑馥公司不動產價金信託
    專戶、帳號：00000000000000，下稱系爭履約保證專戶】內
    之新臺幣（下同）2485萬7127元（見原審卷三第33頁），經
    原審判准，嗣於本院擴張該聲明為：上訴人應同意被上訴人
    以所有權人王建人名義向僑馥公司領取系爭履約保證專戶內
    之1738萬1034元，並由僑馥公司匯入王建人玉山商業銀行成
    功分行、帳號：0000-000-000000帳戶（見本院卷第261頁）
    ，係擴張應受判決事項之聲明，核與上開規定相符，應予准
    許。
貳、實體方面：　　　　
一、被上訴人主張：被上訴人與上訴人於民國（下同）96年3月2
    0日簽訂不動產買賣契約書（下稱系爭契約），以總價5600
    萬元，向上訴人買受臺北市○○區○○段○○段000○00000地號土
    地（下稱000、000-0地號土地，合稱系爭土地），及其上門
    牌號碼：臺北市○○區○○路0段000巷00弄0號房屋（下稱系爭
    房屋，並與系爭土地合稱系爭房地），另與僑馥公司訂立履
    約保證契約，由該公司擔保兩造確實依約履行。被上訴人已
    將簽約款560萬元存入系爭履約保證專戶，詎上訴人領取其
    中280萬元後，拒不履約，被上訴人乃起訴請求上訴人移轉
    系爭房地所有權，並辦理系爭房地點交，經本院102年度重
    上更㈠字第148號、最高法院104年度台上字第2437號判決被
    上訴人勝訴確定（下合稱前案確定判決）。被上訴人依前案
    確定判決於105年1月15日辦理系爭房地所有權移轉登記，並
    於105年6月21日將尾款4828萬1273元（5040萬元扣除前案確
    定判決訴訟費用211萬8727元）存入系爭履約保證專戶。惟
    系爭土地存有水溝、駁坎及000-0地號土地為道路用地之瑕
    疵，被上訴人得依民法第359條規定請求減少價金1253萬289
    3元，並依民法第179條規定請求上訴人返還。又依系爭契約
    第8條第3款約定，系爭土地之土地增值稅由上訴人負擔，被
    上訴人墊付土地增值稅112萬4234元，得依民法第179條規定
    請求上訴人返還。另兩造約定系爭房地點交日為96年5月30
    日，因可歸責上訴人事由致105年1月15日始辦畢系爭房地所
    有權移轉登記，被上訴人得依系爭契約第9條第5款約定請求
    按日以買賣總價萬分之5計算之違約金，被上訴人先為一部
    請求1120萬元。爰依系爭契約第8條第3款、第9條第5款約定
    ，民法第179條、第359條規定，求為命⑴確認系爭契約所載
    買賣價金，逾2485萬7127元範圍內不存在。⑵上訴人應同意
    被上訴人向僑馥公司領取系爭履約保證專戶內之2485萬7127
    元（嗣於本院擴張為：上訴人應同意被上訴人以所有權人王
    建人名義向僑馥公司領取系爭履約保證專戶內之1738萬1034
    元，並由僑馥公司匯入王建人玉山商業銀行成功分行、帳號
    ：0000-000-000000帳戶）。⑶上訴人應給付被上訴人自起訴
    狀繕本送達翌日起至被上訴人領取第2項所示款項之日止，
    按年息5％計算之利息之判決。
二、上訴人則以：被上訴人自承購買系爭房屋係為自住，系爭房
    地價值並不會因系爭土地上存有水溝、駁坎而有所減損，且
    被上訴人明知000-0地號土地為道路用地，而000-0地號土地
    之使用分區為道路用地，亦為公示上網可查詢之資料，則道
    路用地為其所知或可得而知，被上訴人就000-0地號土地請
    求減少價金，並無理由。又被上訴人於96年8月7日即知悉系
    爭土地上存有水溝、駁坎之瑕疵，並發函主張減少價金，卻
    遲至105年6月20日具狀起訴請求減少價金，已罹於6個月除
    斥期間，自不得請求。另土地增值稅112萬4234元係以前案
    確定判決之起訴日99年11月2日計算漲價總數額585萬5386元
    ，此非兩造於96年3月20日簽訂系爭契約時合意負擔土地增
    值稅之時點，況被上訴人受有漲價增值利益逾585萬5386元
    ，不得向上訴人請求。再者，上訴人已於96年3月20日備齊
    過戶所需文件交與地政士柯玉秋，係被上訴人通知柯玉秋暫
    緩辦理過戶事宜，且被上訴人於105年6月21日前並未給付買
    賣價金尾款，上訴人於被上訴人將買賣價金尾款存入系爭履
    約保證專戶當日即105年6月21日已將系爭房屋點交予被上訴
    人，上訴人並未違約，被上訴人請求逾期違約金，並無理由
    。退步言，縱認被上訴人得向上訴人請求違約金，約定之違
    約金顯屬過高，應酌減至280萬元以下等語，資為抗辯。
三、本件經原審判決⑴上訴人應同意被上訴人向僑馥公司領取系
    爭履約保證專戶內之1738萬1034元。⑵上訴人應給付被上訴
    人自105年9月21日起，至被上訴人領取前項所示款項之日止
    ，依本金1738萬1034元按年息5％計算之利息，並駁回被上訴
    人其餘之訴（此部分未據被上訴人聲明不服，已告確定，以
    下茲不贅述），上訴人不服提起上訴，並上訴聲明：⑴原判
    決不利於上訴人部分廢棄。⑵上開廢棄部分，被上訴人在第
    一審之訴駁回。被上訴人則答辯聲明：上訴駁回。就被上訴
    人擴張聲明部分，上訴人則答辯聲明：追加之訴駁回。
四、兩造不爭執之事實：
　㈠被上訴人與上訴人於96年3月20日簽訂系爭契約，以總價5600
    萬元，向上訴人買受系爭房地。被上訴人已將簽約款560萬
    元存入系爭履約保證專戶，上訴人已領取其中280萬元，並
    有系爭契約可證（見原審卷一第125至131頁）。
　㈡被上訴人依前案確定判決於105年1月15日辦理系爭房地所有
    權移轉登記予王建人，並有系爭土地登記謄本可證（見外放
    之大興不動產估價師事務所不動產估價報告書第83、84頁）
    。　
　㈢被上訴人於辦理系爭土地前開移轉登記時，已繳納土地增值
    稅112萬4234元，並有105年土地增值稅繳納證明書可證（見
    原審卷一第79頁）。
　㈣被上訴人於105年6月21日將尾款4828萬1273元存入系爭履約
    保證專戶，上訴人於同日將系爭房地點交予被上訴人（見本
    院卷第173、236頁）。　
五、得心證之理由：
  ㈠系爭土地是否存有瑕疵？被上訴人得否請求減少價金？減少
    金額若干？
　⒈按物之出賣人對於買受人，應擔保其物依民法第373條之規定
    危險移轉於買受人時無滅失或減少其價值之瑕疵，亦無滅失
    或減少其通常效用或契約預定效用之瑕疵；買賣因物有瑕疵
    ，而出賣人依民法第354條至第358條之規定，應負擔保之責
    者，買受人得解除其契約或請求減少其價金，民法第354條
    第1項本文、第359條本文分別定有明文。所謂物之瑕疵係指
    存在於物之缺點而言。凡依通常交易觀念，或依當事人之決
    定，認為物應具備之價值、效用或品質而不具備者，即為物
    有瑕疵，且不以物質上應具備者為限。若出賣之特定物所含
    數量缺少，足使物之價值、效用或品質有欠缺者，亦屬之（
    最高法院73年度台上字第1173號判決意旨採相同見解）。
　⒉被上訴人主張：系爭土地存有水溝、駁坎及000-0地號土地為
    道路用地之瑕疵，被上訴人得依民法第359條規定請求減少
    價金等語。經查：
　①本件經原審囑託臺北市政府地政局土地開發總隊（下稱土地
    開發總隊）測量水溝、駁坎坐落000、000-0地號土地之位置
    及面積，測量結果為000地號土地存有水溝75.85平方公尺、
    駁坎16.91平方公尺，000-0地號土地存有水溝3.46平方公尺
    ，有土地開發總隊出具之鑑定圖在卷可稽（見原審卷一第25
    6頁）。另000-0地號土地為道路用地（公共設施用地），亦
    有臺北市政府都市發展局土地使用分區查詢系統頁面資料可
    憑（見原審卷一第166頁）。　
　②上訴人雖辯稱：被上訴人自承購買系爭房屋係為自住，系爭
    房地價值並不會因系爭土地上存有水溝、駁坎而有所減損云
    云。惟按法院於前訴訟程序，就訴訟標的以外當事人所主張
    或抗辯而列為足以影響判決結果之重要爭點，經兩造各為充
    分之舉證，一如訴訟標的極盡其攻擊、防禦之能事，並使當
    事人適當而完全之辯論，本於兩造辯論之結果，於確定判決
    理由所為實質上之判斷，除有顯然違背法令，或當事人提出
    新訴訟資料足以推翻原判斷之情形外，於同一當事人間，就
    與該重要爭點有關之他訴訟，不得再為相反之主張，法院亦
    不得作相異之判斷，此源於訴訟上之誠信原則及當事人公平
    之訴訟法理，避免紛爭反覆發生，以達「一次解決紛爭」所
    生之一種判決效力（拘束力），即所謂「爭點效」，當為程
    序法所容許（最高法院103年度台上字第378號判決意旨採相
    同見解）。經查，於本院102年度重上更㈠字第148號判決，
    將「系爭土地存有水溝及駁坎，是否減少系爭土地使用價值
    或效用，而構成瑕疵？」列為爭點，經兩造為充分攻擊、防
    禦，並為適當而完全之辯論後，其判決理由認定：「000地
    號土地，地目：建，面積388平方公尺，屬第二種住宅區用
    地，000-0地號土地，地目：建，面積29平方公尺，為道路
    用地（公共設施用地），有臺北市土地登記第二類謄本、分
    區單筆查詢結果可稽，系爭土地面積折合約126.1425坪。又
    該水溝、駁坎位於系爭土地之界址內，此為兩造所不爭執，
    依上訴人（即本件被上訴人）所提出系爭土地集合住宅新建
    工程設計說明觀之，系爭土地上之水溝、駁坎佔用系爭土地
    面積達26.59坪，占系爭土地總面積126.1425坪，逾系爭土
    地總面積5分之1，可開挖面積因而減少29.49坪，有建築師
    之新建工程設計說明書可稽。依通常交易觀念，土地使用面
    積多寡，乃計算土地價值之關鍵因素，是系爭土地上存有水
    溝、駁坎而占用系爭土地，致系爭土地可使用之面積受有影
    響，致減少系爭土地之價值、效用，且減少程度，非無關重
    要者，為有瑕疵，應堪認定」等語（見原審卷一第115、116
    頁），該判決並經最高法院104年度台上字第2437號判決予
    以維持（見原審卷一第121至123頁），就該爭點法院所為之
    認定，經核並未有顯然違背法令之情形，上訴人復未提出其
    他新訴訟資料足以推翻原判斷，基於「爭點效」，上訴人不
    得再為相反之主張，本院亦不得作相異之判斷，仍應認定系
    爭土地存有水溝、駁坎，致系爭土地可使用之面積受有影響
    ，減少系爭土地之價值、效用，已構成瑕疵。故上訴人上開
    所辯，實非可採。
　③再者，000-0地號土地自61年起為道路用地（公共設施用地）
    ，依據都市計畫法及臺北市土地使用分區管制規則規定，建
    蔽率及容積率為0（見外放之臺北市建築師公會鑑定報告書
    第8頁）。是000-0地號土地為道路用地（公共設施用地），
    無從在000-0地號土地上供建築使用，致減少000-0地號土地
    之價值、效用，亦有瑕疵，足堪認定。上訴人又辯稱：被上
    訴人明知000-0地號土地為道路用地，而000-0地號土地之使
    用分區為道路用地，亦為公示上網可查詢之資料云云，並舉
    臺北市稅捐稽徵處106年3月7日北市稽內湖乙字第106603379
    00號函為證。但依系爭契約第1條土地標示，000-0地號土地
    之使用分區欄位為空白（見原審卷一第68頁），而000-0地
    號土地登記謄本之使用地類別欄位亦為空白（見原審卷一第
    78頁），無從認定被上訴人簽約時知悉000-0地號土地為道
    路用地。又臺北市稅捐稽徵處前開函文固記載：「…000-0地
    號土地宋君（指上訴人）與王君（指王建人）前於96年4月1
    1日持買賣契約書共同申報土地移轉現值…及依土地稅法第39
    條第2項免徵土地增值稅…」等語（見原審卷一第196、197頁
    ），然依系爭契約所附住商不動產及代書作業記載（見原審
    卷一第131頁），於核稅單、完稅階段，係由特約代書即柯
    玉秋確認買方之義務已履行完畢並代收擔保本票、傳真稅單
    至僑馥公司及至指定銀行由信託專戶內代繳納稅金，故前開
    函文所謂王建人與上訴人於96年4月11日依土地稅法第39條
    第2項申請免徵土地增值稅，實係柯玉秋所代為，難認王建
    人知悉此情。退步言，即便王建人知悉於96年4月11日與上
    訴人申請免徵土地增值稅，兩造係於96年3月20日簽訂系爭
    契約，亦不足憑此認定被上訴人於簽訂系爭契約前已知悉00
    0-0地號土地為道路用地。此外，上訴人並未說明被上訴人
    有何義務，須於簽訂系爭契約前上網查詢，而知悉000-0地
    號土地之使用分區為道路用地之情事。故上訴人此部分所辯
    ，顯難憑採。
　④另按買受人因物有瑕疵而請求減少價金，應就買賣時瑕疵物
    與無瑕疵物之應有價值比較後，再按二者之差額占無瑕疵物
    應有價值之比例，計算其應減少之數額（最高法院99年度台
    上字第1972號判決意旨採相同見解）。就系爭土地因存有水
    溝、駁坎及000-0地號土地為道路用地之瑕疵，所致系爭房
    地之價值減損，經原審送大興不動產估價師事務所鑑定，鑑
    定結果認定：系爭土地如未存有水溝、駁坎，且000-0地號
    土地非屬道路用地，系爭房地於96年3月20日之客觀交易價
    值為5349萬元；系爭土地如存有水溝、駁坎，且000-0地號
    土地屬道路用地，系爭房地於96年3月20日之客觀交易價值
    為4866萬元（見外放之大興不動產估價師事務所不動產估價
    報告書第6頁）。觀諸前開估價報告書就系爭房地價格之評
    估，係針對系爭房地進行產權、一般因素、區域因素、個別
    因素、不動產市場現況及該不動產依最有效使用情況下，進
    行專業分析，採用比較法及土地開發分析法評估住宅區土地
    價格，並以公共設施用地市價對公告現值之占比推算道路用
    地價格，另採用成本法評估建物價格，最終加總計得系爭房
    地於系爭契約簽訂時之推估市價，方法嚴謹，應堪憑取。準
    此，系爭房地於96年3月20日買賣時無瑕疵物與瑕疵物應有
    價值之差額為483萬元（5349萬元－4866萬元＝483萬元），占
    無瑕疵物應有價值之比例為9.03％（483萬元÷5349萬元≒0.09
    03，小數點第4位以下四捨五入），再以系爭契約買賣總價5
    600萬元核算，被上訴人得請求減少價金之金額為505萬6800
    元（5600萬元×9.03％＝505萬6800元）。
　⒊上訴人復辯稱：被上訴人於96年8月7日即知悉系爭土地上存
    有水溝、駁坎之瑕疵，並發函主張減少價金，卻遲至105年6
    月20日具狀起訴請求減少價金，已罹於6個月除斥期間云云
    。經查：
　①按買受人應按物之性質，依通常程序從速檢查其所受領之物
    。如發見有應由出賣人負擔保責任之瑕疵時，應即通知出賣
    人；買受人因物有瑕疵，而得解除契約或請求減少價金者，
    其解除權或請求權，於買受人依第356條規定為通知後6個月
    間不行使或自物之交付時起經過5年而消滅，民法第356條第
    1項、第365條第1項分別著有規定。
　②由前開條文文義可知，民法第356條第1項所謂「買受人應按
    物之性質，依通常程序從速檢查其所受領之物…」，乃以買
    賣標的物業已交付為前提，而上訴人係於105年6月21日將系
    爭房地點交予被上訴人，此為兩造所不爭執，故被上訴人雖
    於96年8月7日委請正雅法律事務所以96年雅雄民字第71號函
    向上訴人表示依約騰空點交系爭房地，並給付違約金、懲罰
    性違約金、返還已收受之買賣價金（見原審卷一第80至84頁
    ），尚難認此一律師函之寄送，乃屬民法第356條所規定之
    通知。準此，被上訴人於105年6月21日自上訴人取得系爭房
    地之交付，而於105年6月20日提起本件訴訟，有原法院收狀
    章可考（見原審卷一第10頁），無從認有何罹於民法第365
    條第1項所定除斥期間，始行使減少價金請求權之情事。上
    訴人於此所辯，亦非有理。
　⒋再按買受人依民法第359條規定所得主張之價金減少請求權，
    於買受人以意思表示行使時，則出賣人所得請求之價金，即
    於應減少之範圍內縮減之，換言之，出賣人於其減少之範圍
    內，即無該價金之請求權存在（最高法院87年度台簡上字第
    10號判決意旨採相同見解）。本件被上訴人已為請求減少價
    金之意思表示，而被上訴人得請求減少價金之金額為505萬6
    800元，則上訴人於505萬6800元之範圍內，即無該價金之請
    求權存在。從而，被上訴人依民法第179條規定，請求上訴
    人返還505萬6800元，應屬有據。
　㈡被上訴人請求上訴人返還已付之土地增值稅112萬4234元，有
    無理由？　
　⒈依系爭契約第8條第3款約定，產權移轉時，甲方（即被上訴
    人）所需負擔之費用為契稅、登記規費、設定費、印花稅、
    代書業務執行費用、保證費用；乙方（即上訴人）所需負擔
    之費用為土地增值稅、塗銷費（見原審卷一第128頁）。是
    被上訴人主張上訴人應負擔系爭房地移轉時之土地增值稅，
    並非無憑。
　⒉上訴人辯稱：土地增值稅112萬4234元係以前案確定判決之起
    訴日99年11月2日計算漲價總數額585萬5386元，此非兩造於
    96年3月20日簽訂系爭契約時合意負擔之土地增值稅時點等
    語。經查，000、000-0地號土地由王建人於105年1月6日以
    判決移轉單方申報000、000-0地號土地移轉現值，臺北市稅
    捐稽徵處內湖分處依土地稅法第30條、第31條規定核算土地
    增值稅，000地號土地前次移轉現值為93年4月每平方公尺6
    萬6400元，因前案確定判決起訴日為99年11月2日，故以99
    年公告土地現值每平方公尺8萬7600元為移轉現值，計算漲
    價總數額為585萬5386元，按一般用地稅率核算計徵土地增
    值稅112萬4234元，該筆稅款已於105年1月13日繳納。另000
    、000-0地號土地，上訴人與王建人前於96年4月11日持買賣
    契約書共同申報土地移轉現值，並申請按自用住宅用地稅率
    及依土地稅法第39條第2項免徵土地增值稅，核算應納稅額
    分別為44萬2984元及0元，有臺北市稅捐稽徵處106年3月7日
    北市稽內湖乙字第10660337900號函在卷可憑（見原審卷一
    第197、198頁）。由上可知，被上訴人請求之土地增值稅11
    2萬4234元，係依000地號土地於93年至99年間之漲價數額所
    核算（000-0地號土地屬道路用地，免徵土地增值稅），而0
    00地號土地於93年至96年間之漲價數額核算之土地增值稅則
    為44萬2984元。又兩造於96年3月20日簽訂系爭契約時，可
    推認兩造就此所為合意為由上訴人負擔000地號土地於93年
    至96年間之漲價數額核算之土地增值稅，況000地號土地於9
    6年至99年間之漲價利益，最終乃由被上訴人享有，此部分
    漲價利益而生之土地增值稅自無由上訴人負擔之理，上訴人
    前開所辯，應為可採。故上訴人應負擔000地號土地之土地
    增值稅為44萬2984元，堪予認定。
　⒊綜上，被上訴人得請求上訴人返還已付之土地增值稅為44萬2
    984元，逾此部分，則屬無據。　
　㈢被上訴人請求上訴人給付違約金1120萬元，有無理由？
    被上訴人另主張：兩造約定系爭房地點交日為96年5月30日
    ，因可歸責上訴人致105年1月15日始辦畢系爭房地所有權移
    轉登記，被上訴人得依系爭契約第9條第5款約定請求按日以
    買賣總價萬分之5計算之違約金，被上訴人先為一部請求112
    0萬元云云。經查：
  ⒈系爭契約第9條第5款約定：「本約買賣標的甲乙雙方應於產
    權移轉登記完畢，並辦妥相關之他項權利登記或塗銷等作業
    無誤後辦理點交（若因相關作業遲延者，最遲不得逾民國96
    年5月20日），同時甲方應履行全部價金之給付（包括貸款
    核撥入信託專戶或完成代清償作業或存入乙方指定之帳戶）
    。如屆最後期限乙方仍不能點交時，乙方應自最後期限之次
    日起算，每逾壹日按買賣總價金萬分之五計付違約金賠償甲
    方…」（見原審卷一第128頁）。嗣兩造合意變更點交日期為
    96年5月30日（見原審卷三第34頁、本院卷第236頁）。
  ⒉由上開約定文義以觀，其重點乃在上訴人應按約定時程辦理
    系爭房地之點交，否則每逾1日即應按買賣總價金萬分之5計
    付違約金賠償被上訴人。另上訴人辦理系爭房地之點交與被
    上訴人履行全部價金之給付間，具有對待給付關係，如被上
    訴人未履行全部價金之給付，上訴人即得為同時履行之抗辯
    。查被上訴人前以系爭土地有水溝及駁坎之瑕疵爭議為由，
    通知地政士柯玉秋暫停辦理所有權移轉登記，有最高法院10
    4年度台上字第2437號判決可稽（見原審卷一第122頁），嗣
    被上訴人起訴請求上訴人移轉系爭房地所有權，並辦理系爭
    房地點交，上訴人則提出同時履行抗辯，本院102年度重上
    更㈠字第148號判決於主文第2項諭知：上訴人應將系爭房地
    之所有權全部移轉登記為王建人所有，並於被上訴人將買賣
    尾款5040萬元扣除代上訴人清償以系爭房地為擔保，向上海
    商業儲蓄銀行借貸並設定本金最高限額3000萬元抵押權之貸
    款本息及該抵押權塗銷費後之餘額存入系爭履約保證專戶之
    同時，將系爭房地騰空點交予王建人（見原審卷一第85頁）
    ，乃係被上訴人提出對待給付時，上訴人即應向被上訴人為
    給付之判決。其後被上訴人於105年6月21日將尾款4828萬12
    73元存入系爭履約保證專戶，上訴人於同日將系爭房地點交
    予被上訴人。準此，上訴人固於96年5月30日並未辦理系爭
    房地之點交，但被上訴人亦未履行全部價金之給付，上訴人
    於被上訴人對此請求時，並已為同時履行之抗辯，而被上訴
    人係至105年6月21日始將尾款4828萬1273元存入系爭履約保
    證專戶，上訴人乃於同日即辦理系爭房地之點交，是關於系
    爭房地之點交，難認上訴人有何給付遲延或延誤之情事。被
    上訴人依系爭契約第9條第5款約定請求上訴人給付違約金11
    20萬元，實無可採。
六、綜上所述，被上訴人得依民法第179條規定，請求上訴人返
    還系爭契約減少之價金505萬6800元及已付之土地增值稅44
    萬2984元，共計549萬9784元。因本件判決確定，被上訴人
    即得向僑馥公司領取，上訴人遲延責任即為終了，不得因被
    上訴人遲延領取，仍令上訴人給付遲延利息至被上訴人領取
    款項之日止。從而，被上訴人訴請⑴上訴人應同意被上訴人
    向僑馥公司領取系爭履約保證專戶內之549萬9784元。⑵上訴
    人應給付被上訴人自起訴狀繕本送達翌日即105年9月21日起
    至本判決確定之日止，依本金549萬9784元計算，按年息5％
    計算之法定遲延利息，為有理由，應予准許，逾此部分之請
    求，則屬無據，應予駁回。原審就超過上開應准許部分，為
    上訴人敗訴之判決，並為假執行之宣告，自有未洽。上訴人
    上訴意旨就此部分求予廢棄改判，應予准許，爰改判如主文
    第2項所示。至於上開應准許部分，原審為被上訴人勝訴之
    判決，並為假執行之宣告，核無違誤。上訴意旨仍執陳詞，
    求予廢棄改判，為無理由，應予駁回。另被上訴人於本院追
    加請求其以所有權人王建人名義向僑馥公司領取系爭履約保
    證專戶內款項，惟款項存入系爭履約保證專戶後，該款項即
    為僑馥公司所有，自無所謂以所有權人王建人名義向僑馥公
    司領取情事。被上訴人又追加請求僑馥公司將549萬9784元
    匯入王建人玉山商業銀行成功分行、帳號：0000-000-00000
    0帳戶，但僑馥公司並非本件當事人，此部分請求亦屬無據
    ，應併予駁回。
七、本件事證已臻明確，兩造其餘攻擊防禦方法及未經援用之證
    據，經核與判決之結果不生影響，爰不逐一論述，附此敘明
    。
八、據上論結，本件上訴一部為有理由，一部為無理由，被上訴
    人追加之訴為無理由。依民事訴訟法第450條、第449條第1
    項、第79條，判決如主文。　
中　　華　　民　　國　　110 　年　　4 　　月　　13　　日
                  民事第十庭    
                        審判長法  官  黃嘉烈
                              法  官  邱  琦
                              法  官  張文毓
正本係照原本作成。
如不服本判決，應於收受送達後20日內向本院提出上訴書狀，其
未表明上訴理由者，應於提出上訴後20日內向本院補提理由書狀
（均須按他造當事人之人數附繕本）上訴時應提出委任律師或具
有律師資格之人之委任狀；委任有律師資格者，另應附具律師資
格證書及釋明委任人與受任人有民事訴訟法第466條之1第1項但
書或第2項所定關係之釋明文書影本。如委任律師提起上訴者，
應一併繳納上訴審裁判費。
中　　華　　民　　國　　110 　年　　4 　　月　　13　　日
　　　　　　　　　　　　　    書記官  鄭兆璋